【裁判字號】    99,易,676
【裁判日期】    990716
【裁判案由】    詐欺
【裁判全文】
臺灣板橋地方法院刑事判決               99年度易字第676號
公  訴  人  臺灣板橋地方法院檢察署檢察官
被      告  乙○○
上列被告因詐欺案件，經檢察官提起公訴（98年度偵緝字第2640
號），本院判決如下：
    主  文
乙○○無罪。
    理  由
一、公訴意旨以「乙○○…（前科記載從略）…。詎其仍不知悔
    改，復意圖為自己不法所有，於96年11月、12月間之某日，
    在桃園縣中壢市○○路102 號4 樓，向租居該處之丁○○訛
    稱：因甲○○積欠屋主丙○○債務，屋主遂要其前來牽車，
    致使丁○○不疑有他，同意將甲○○委託其保管置放在上址
    附近車牌號碼4722-MH 號自用小貨車（下稱甲車、車主王龍
    賢係甲○○之子）之鑰匙交付之，乙○○詐得甲車鑰匙後，
    旋即以該鑰匙啟動甲車輛將之駕離現場，將之供作代步工具
    。」之起訴事實，認被告乙○○係設犯詐欺取財罪嫌。
二、按犯罪事實應依證據認定之，無證據不得認定犯罪事實；又
    不能證明被告犯罪者，應諭知無罪之判決，刑事訴訟法第15
    4 條第2 項、第301 條第1 項分別定有明文。次按刑事訴訟
    法上所謂認定犯罪事實之證據，係指足以認定被告確有犯罪
    行為之積極證據而言，該項證據自須適合於被告犯罪事實之
    認定，始得採為斷罪資料。且認定不利於被告之事實須依積
    極證據，苟積極證據不足為不利於被告事實之認定時，即應
    為有利於被告之認定，更不必有何有利之證據。如未能發現
    相當證據，或證據不足以證明，自不能以推測或擬制之方法
    ，以為裁判之基礎。又刑事訴訟上證明之資料，無論其為直
    接或間接證據，均須達於通常一般之人均不致有所懷疑，而
    得確信其為真實之程度，始得據為有罪之認定，若其關於被
    告是否犯罪之證明未能達此程度，而有合理性懷疑之存在，
    致使無從形成有罪之確信，即不得遽為不利被告之認定（最
    高法院29年上字第3105號、30年上字第816 號、40年台上字
    第86號、76年台上字第4986號判例要旨參照）。再按告訴人
    之指訴，係以使被告判罪處刑為目的，故多作不利於被告之
    陳述，自不得以其指訴為被告犯罪之唯一證據；亦即，告訴
    人之陳述如無瑕疵，且就其他方面調查又與事實相符，固足
    採為科刑之基礎，倘其陳述尚有瑕疵，則在未究明前，自不
    得遽採為論罪科刑之根據；而所謂無瑕疵，係指被害人所為
    不利被告之陳述，與社會上之一般生活經驗或卷附其他客觀
    事證並無矛盾而言，至所謂就其他方面調查認與事實相符，
    非僅以所援用之旁證足以證明被害結果為已足，尤須綜合一
    切積極佐證，除認定被告確為加害人之外，在推理上無從另
    為其他合理原因之假設而言（最高法院84年度台上字第5368
    號、92年度台上字第5580號判決要旨參照）。
三、公訴意旨認被告乙○○涉犯詐欺罪嫌，係依乙○○於偵查中
    自陳因甲○○有積欠房東丙○○債務且不知去向，因其告知
    丙○○甲○○之車牌號碼4722-MH 號自用小貨車（下稱甲○○小貨車）係寄放在丁○○處，其遂依丙○○之指示，向丁○○拿取該車等情（參見98年10月5 日偵訊筆錄，偵緝字卷
    第21頁；98年11月16日偵訊筆錄，同上卷第35頁；98年12月
    7 日偵訊筆錄，同上卷第39頁），以及告訴人甲○○於偵查
    中證稱因其回南部開刀，故將伊小貨車寄放在丁○○處，其
    後丁○○後告知伊該車遭被告帶人取走等語（參見98年4 月
    13日偵訊筆錄，他字卷第7 頁；98年4 月27日偵訊筆錄，同
    上卷第13頁；98年12月7 日偵訊筆錄，偵緝字卷第38至39頁
    ）、證人丁○○於偵訊中證稱渠前確有替甲○○保管該小貨
    車，係被告帶同另名男子前來向渠告知丙○○要其來牽車，
    渠有向被告告知如丙○○要牽車，即請丙○○自行來牽車，
    惟被告仍將該車牽走等語（參見98年4 月27日偵訊筆錄，他
    字卷第13頁；98年11月9 日偵訊筆錄，偵緝字卷第30頁；98
    年11月16日偵訊筆錄，同上卷第35頁），以及丙○○於偵查
    中否認有叫被告去牽甲○○小貨車之證言（參見98年11月16
    日偵訊筆錄，偵緝字卷第35頁；98年12月7 日偵訊筆錄，同
    上卷第38至39頁），而認被告係涉犯詐欺取財罪嫌。
四、被告乙○○就其有於起訴書所載之時間，以因甲○○有積欠
    丙○○金錢，且無法連絡甲○○，丙○○要求其前來取車為
    由，而將丁○○保管之甲○○小貨車取走等情，固於偵訊、
    審理中均坦承不諱，惟堅決否認有起訴書所指之詐欺犯行，
    辯稱其確係依丙○○指示而去取車，其有將車取回交付予丙○○，而其將車取回後其又向丙○○借該車使用，惟於其借
    用該車前往新莊之途中，該車故障而停放在新莊之凌雲工專
    附近，後來因無該車之行照且將車拖回中壢太遠，故即將該
    車停放在凌雲工專附近，惟其後因道路施工，該車即不知去
    向，其後有將車找回並通知甲○○，但甲○○認車狀況不好
    而要其賠償，其將車弄丟係有過錯，惟其並未有起訴書所指
    之詐欺犯行等語。
五、按「刑法第三百三十九條第一項詐欺罪之成立，以意圖為自
    己或第三人不法所有，以詐術使人將本人或第三人之物交付
    為要件。所謂以詐術使人交付，必須被詐欺人因其詐術而陷
    於錯誤，若其所用方法，不能認為詐術，亦不致使人陷於錯
    誤，即不構成該罪。」，最高法院46年台上字第260 號判例
    可資參照。經查：
  (一)本件告訴人甲○○係於96年10月回臺南並於97年4 月14日住
    院進行手術而於同年月21日出院，其駕駛執照因酒後駕車被
    吊扣，故未駕駛其小貨車回臺南，而將該車交予丁○○保管
    ，且有向屋主丙○○借一萬元繳納酒後駕車之罰鍰，其回臺
    南後係打電話與丁○○聯絡，其不知丙○○之電話，且其行
    動電話因欠費而被斷話，其於97年1 、2 月撥打電話予丁○○時才知悉被告於96年11月間將其小貨車取走等情，業據甲○○於審理中證述明確（參見99年6 月30日審判筆錄第4 至
    6 、13頁），依甲○○上開陳述，甲○○就本件其小貨車究
    係如何遭被告取走，其並不知悉，且自其返回臺南後至97年
    1 、2 月間與丁○○聯略時，其並未曾與丙○○、被告為聯
    絡，亦堪認定。
  (二)又本件被告向丁○○牽車之過程，丁○○於審理中經被告詰
    問雖證稱以「（問）我不是有跟你講車子是要拿給徐董（本
    判決註：即丙○○）？（答）我說不行，不然你叫徐董來開
    ，然後你就把車開走。」等語（參見99年6 月30日審判筆錄
    第7 頁），惟丁○○經本院訊問則證稱以「（問）鑰匙是你
    交給他的還是他自己拿的？（答）我把鑰匙吊在柱子上。」
    、「（問）是不是你跟他講鑰匙掉在哪裡？（答）有。我是
    跟他講說車子不能開走，但是他要開，我跟他講說鑰匙在那
    裡。」等語（參見同日審判筆錄第12頁）。依丁○○上開證
    言，丁○○若真不欲被告將甲○○小客車取走，則何以將鑰
    匙放置位置告知於被告？是丁○○證言內容是否全然可信，
    顯非無疑問。
  (三)再以，本件證人即屋主丙○○雖自始均否認伊有要被告去牽
    車之情，然查以，本件前經檢察官訊問被告與丙○○關於牽
    車之事，經二人分別陳稱以「（問被告）丙○○有拜託你去
    牽車？（答）有。他跟我說將該車開回。」、「（問丙○○
    ）是否如此？（答）沒有。我沒有叫被告去牽車，被告亂說
    的。被告是自己將車開到泰山去的，且被告又說車子壞掉了
    ，我才跟他說將車牽回來中壢修理，他也沒有牽回來，人也
    不見了。」（參見98年12月7 日偵訊筆錄，偵緝卷第39頁）
    ，是本件若被告牽車之事全與丙○○無涉，則何以丙○○知
    悉被告將車開往何處，又要求被告將車牽回中壢修理？再以
    ，甲○○前確有向丙○○借款一萬元未還，且回臺南後即未
    與丙○○或被告聯繫，就借款之事，若非丙○○告知被告，
    被告係如何知悉該情，是其中亦不無疑義；此外，甲○○確
    有積欠丙○○一萬元，而丙○○因本件事情，不好意思向渠
    追討等情，亦據甲○○於審理中陳述明確（參見99年6 月30
    日審判筆錄第11頁），是若丙○○確與本件被告牽車之事件
    無關，伊何須為該車之事而不追討欠款？是本件證人丙○○
    證稱伊未叫被告去牽車之情，是否屬實，容非無疑義。而被
    告辯稱之因甲○○不知去向且又積欠丙○○欠款，其告知丙○○甲○○有小貨車交由丁○○保管後，其即依丙○○委託
    向潘平何取車，並將車交予丙○○等情，尚非不可採信。
  (四)依上開事證，本件被告是否有起訴書所指之詐術行為，容無
    疑義，此外，本件被告辯稱情節如係屬實，則被告與丙○○
    欲向丁○○取車之行為，係因甲○○不知去向且有欠債及租
    屋等之問題，而欲取車以作為擔保，是其手段固雖有妨害他
    人行使權利之嫌，惟顯難認其等有不法所有之意圖而可構成
    詐欺之犯行，是公訴意旨就此部分，容係有疏漏。
四、從而，本件依現存卷內證據，因難認有積極證據可證明被告
    確有起訴書所指之犯罪事實存在，自不能認定被告涉犯有詐
    欺取財罪嫌，依上開二所示之法律規定以及判例要旨，自應
    就被告為無罪之諭知。
據上論斷，應依刑事訴訟法第301 條第1 項，判決如主文。
本案經檢察官陳怡親到庭執行職務。
中    華    民    國    99    年    7     月    16    日
                  刑事第一庭審判長法  官  王復生
                                  法  官  連雅婷
                                  法  官  陳世旻
上列正本證明與原本無異。
如不服本判決，應於判決送達後10日內敘明上訴理由，向本院提
出上訴狀 (應附繕本) ，上訴於臺灣高等法院。其未敘述上訴理
由者，應於上訴期間屆滿後20日內向本院補提理由書「切勿逕送
上級法院」。
                                書記官  楊雅芳
中    華    民    國    99    年    7     月    28    日

司法院資訊處製作；財團法人民間司法改革基金會備份。
